【裁判字號】    99,訴,980
【裁判日期】    990514
【裁判案由】    毒品危害防制條例
【裁判全文】
臺灣板橋地方法院刑事判決               99年度訴字第980號
公  訴  人  臺灣板橋地方法院檢察署檢察官
被      告  甲○○
上列被告因違反毒品危害防制條例案件，經檢察官提起公訴（99
年度毒偵字第2088號），被告於本院準備程序進行中，就被訴犯
罪事實為有罪之陳述，本院告知簡式審判程序之旨，並聽取其與
公訴人之意見後，經合議庭裁定由受命法官獨任進行簡式審判程
序審理後，判決如下：
    主  文
甲○○施用第一級毒品，處有期徒刑拾月。
    事  實
一、甲○○有下列所示之施用毒品等前科紀錄：
(一)、於民國87年間因施用毒品案件，經本院裁定令入戒治處所施
    以強制戒治，嗣經本院以88年度毒聲字第1570號裁定停止戒
    治而於88年3 月23日停止戒治，且所餘戒治期間付保護管束
    ，惟於保護管束期間，再因施用毒品而違反保護管束應遵守
    事項情節重大，經本院以88年度毒聲字第4520號刑事裁定撤
    銷保護管束並令入戒治處所施以強制戒治，而於89年2 月9
    日因執行完畢釋放出所，並經臺灣板橋地方法院檢察署（下
    稱板橋地檢署）檢察官以89年度戒毒偵字第210 號為不起訴
    處分確定。
(二)、於89年間因施用毒品案件，除經本院以89年度毒聲字第3191
    號刑事裁定令入戒治處所施以強制戒治，而於90年5 月15日
    因執行完畢出所外，並經本院以89年度易字第2954號刑事判
    決處有期徒刑5 月，且得易科罰金確定，並於90年5 月15日
    易科罰金執行完畢。
(三)、於91年間因施用毒品案件，除經本院以91年度毒聲字第2583
    號刑事裁定令入戒治處所施以強制戒治，而於92年10月11日
    因執行完畢出所外，並經本院以91年度訴字第1903號刑事判
    決處有期徒刑7 月確定，嗣於93年5 月11日因徒刑執行完畢
    出監。
(四)、復於95年間因施用毒品及竊盜等案件，分別經臺灣高等法院
    以95年度上訴字第3141號刑事判決處有期徒刑10月確定（下
    稱甲案），及經本院以95年度易字第1272號刑事判決處有期
    徒刑5 月確定（下稱乙案），及經本院以95年度簡字第6246
    號簡易判決處罰金新臺幣（下同）4,000 元，並得易服勞役
    確定（下稱丙案）。又於96年間因竊盜及施用毒品等案件，
    經本院分別以以96年度簡字第22號簡易判決處有期徒刑3 月
    ，且得易科罰金確定（下稱丁案），及以96年度訴字第96號
    刑事判決處有期徒刑7 月及7 月，並定應執行有期徒刑1 年
    確定（下稱戊案）。嗣上開甲乙丁戊案之罪刑，經臺灣高等
    法院以96年度聲減字第1972號刑事裁定各減為有期徒刑5 月
    、2 月又15日、1 月又15日、3 月又15日及3 月又15日，並
    定應執行有期徒刑1 年確定，及上開丙案之罪刑，經本院以
    96年度聲減字第5073號刑事裁定減為罰金2,000 元，並得易
    服勞役確定。
(五)、又因毒品及竊盜等案件，經本院分別以96年度訴字第1623號
    刑事判決處有期徒刑1 年6 月、8 月、1 年及6 月，並各減
    為有期徒刑9 月、4 月、6 月及3 月，並定應執行有期徒刑
    1 年10月確定，及以96年度簡字第2156號簡易判決處有期徒
    刑5 月，且得易科罰金確定，及經臺灣臺北地方法院（下稱
    臺北地院）以95年度易字第2423號刑事判決處有期徒刑8 月
    確定。嗣上開6 罪嗣經本院97年度聲減字第163 號刑事裁定
    ，將後2 罪各減為有期徒刑2 月又15日及4 月，並與前揭4
    罪業經減刑之罪刑定應執行有期徒刑2 年2 月確定。迨入監
    執行上開罪刑，並於98年8 月21日因縮短刑期假釋出監，假
    釋期間付保護管束，且於99年4 月12日保護管束期滿（於本
    案不構成累犯）。
二、詎其於假釋期間仍不知悔改，竟於前開強制戒治執行完畢釋
    放出所後5 年內已再犯施用毒品犯行被追溯處罰後，猶基於
    施用第一級毒品海洛因及施用第二級毒品甲基安非他命之犯
    意，於99年2 月3 日上午11時34分許為警採尿時往前回溯26
    小時內之某時許（惟應扣除為警查獲後至採尿時止其人身自
    由受拘束期間），在不詳處所，將海洛因及甲基安非他命混
    合稀釋以注射針筒注射靜脈之方式，同時施用海洛因及甲基
    安非他命1 次。嗣於同年月3 日經板橋地檢署觀護人通知其
    到案採集其尿液送驗，結果呈海洛因之代謝物嗎啡及甲基安
    非他命之陽性反應，始查悉上情。
三、案經臺灣板橋地方法院檢署檢察官自動簽分偵查起訴。
    理  由
壹、程序方面：本件被告甲○○所犯係死刑、無期徒刑、最輕本
    刑3 年以上有期徒刑以外之罪，其於準備程序就前揭被訴事
    實為有罪之陳述，經法官告知簡式審判程序之旨，並聽取其
    與公訴人之意見後，本院認無不得或不宜改依簡式審判程序
    進行之處，爰依刑事訴訟法第273 條之1 第1 項、第284 條
    之1 之規定，由本院合議庭裁定本件由受命法官獨任進行簡
    式審判程序，合先敘明。
貳、實體方面：
一、上開事實，業據被告於本院訊問時自白不諱，且被告於前開
    時間採集之尿液經送驗，結果呈海洛因代謝物之嗎啡及甲基
    安非他命陽性反應乙節，此有台灣尖端先進生技醫藥股份有
    限公司報告日期2010/02/11之濫用藥物檢驗報告及臺灣板橋
    地方法院檢察署受保護管束人（被告）尿液檢體監管紀錄表
    各1 紙（詳見偵查卷第2 及3 頁）在卷可稽。又按海洛因經
    注射或吸入人體後，約80% 於24小時內自尿中排出，且尿液
    中能否驗出嗎啡陽性反應與其投與量、投與途徑、採尿時間
    、個人體質及檢測方法之靈敏度有關，國外曾有文獻報導注
    射6 毫克之海洛因鹽酸鹽，其代謝物嗎啡之平均可檢出時限
    約為26小時；另甲基安非他命經口服投與後約70% 於24小時
    內自尿中排出，約90% 於96小時內自尿中排出，由於甲基安
    非他命成分之檢出與其投與方式、投與量、個人體質、採尿
    時間與檢測儀器之精密度等諸多因素有關，因此僅憑尿液中
    呈安非他命陽性反應，並無法確實推算吸食時間距採集時間
    之長短，惟依上述資料推斷，最長可能不會超過4 日等情，
    業經行政院衛生署藥物食品檢驗局於81年9 月8 日以藥檢壹
    字第8114885 號、81年2 月8 日（81）藥檢壹字第001156號
    函示明確，則被告上開時間所採集之尿液送驗結果既有海洛
    因代謝物之嗎啡及安非他命、甲基安非他命之陽性反應，顯
    見被告在經警採尿時往前回溯26、96小時內之某時（惟應扣
    除為警查獲後至採尿時止人身自由受拘束期間），確有施用
    第一級毒品海洛因及第二級毒品甲基安非他命之犯行至明。
    故被告之自白核與事實相符，應堪予採信。是本案事證已臻
    明確，被告犯行洵堪認定，應予依法論科。
二、論罪科刑部分：
(一)、按施用毒品經觀察、勒戒或強制戒治執行完畢釋放後，5 年
    後再施用毒品，應適用毒品危害防制條例第20條第1 、2 項
    之規定，同條例第20條第3 項定有明文。又按於92年7 月9
    日新修正之毒品危害防制條例刪除二犯及三犯之規定，一改
    修法前繁雜之處遇程序，僅將施用毒品者簡化區分為初犯、
    再犯，並認施用毒品者係屬病患性犯人，以觀察、勒戒戒除
    其身癮，並以強制戒治去除其心癮。經觀察、勒戒或強制戒
    治執行完畢釋放後，若係5 年後再犯該條例第10條施用毒品
    罪者，與同條例第20條第1 項、第2 項關於「初犯」之處理
    方式相同，檢察官應先聲請法院裁定令被告入勒戒處所觀察
    、勒戒，並視有無繼續施用毒品傾向，決定應予釋放、為不
    起訴之處分，或應聲請法院裁定令入勒戒處所強制戒治；若
    係5 年內「再犯」同條例第10條施用毒品罪者，依同條例第
    23條第2 項規定，檢察官則應依法追訴。觀諸該條例第20
    條第3 項之修正理由：「觀察、勒戒或強制戒治5 年後再犯
    者，顯見前所實施之觀察、勒戒或強制戒治已足以遮斷其施
    用毒品之癮，為期自新及協助其戒除毒癮，對此5 年後再犯
    者，爰明定仍適用初犯之規定，先經觀察、勒戒、強制戒治
    之程序。」及同條例第23條第2 項之修正理由：「為配合簡
    化施用毒品犯之刑事處遇程序，並鑑於經觀察、勒戒或強制
    戒治執行完畢釋放後5 年內再犯者，其再犯率甚高，原據以
    實施之觀察、勒戒及強制戒治既已無法收其實效，自應施以
    刑事處遇。」顯然如施用毒品者係前經觀察、勒戒或強制戒
    治等治療程序執行完畢5 年後，始再施用毒品之「初犯」，
    因前所執行之觀察、勒戒或強制戒治已足收戒除毒癮之效，
    自應重新執行觀察、勒戒或強制戒治等治療程序，並於治療
    程序執行完畢後，由檢察官為不起訴處分，毋庸對之追訴處
    罰；反之，在「再犯」之情形，因其先前所為治療程序顯未
    能收戒斷毒癮之效，且考量施用毒品者之再犯率偏高，乃簡
    化其刑事處遇程序，而逕予追訴處罰，不再施以治療程序。
    參酌上開立法理由，修正毒品危害防制條例就施用毒品者，
    祇於「初犯及5 年後再犯」二種情形，有其追訴條件之限制
    ，即須於初犯經觀察、勒戒或強制戒治釋放後，5 年內均無
    施用毒品之行為，始能認其前所實施之觀察、勒戒或強制戒
    治已足遮斷毒癮，而得於5 年後再犯時，再予適用初犯之規
    定，重行觀察、勒戒等程序。倘5 年內已經再犯，被依法追
    訴處罰，縱其第三次（或第三次以上）施用毒品之時間在初
    犯釋放5 年以後，即與「5 年後再犯」之情形有別，且因已
    於「5 年內再犯」，顯見其再犯率甚高，原實施觀察、勒戒
    或強制戒治，已無法收其實效，而無5 年戒斷期之存在，自
    無再經觀察、勒戒或強制戒治之必要，應由檢察官逕行起訴
    ，始符新法修正之本旨，最高法院95年度臺上字第1071號、
    95年度臺非字第59號判決意旨可資參照。經查，被告有事實
    欄一所示之施用毒品犯行科刑紀錄在案，此有臺灣高等法院
    被告前案紀錄表及不起訴處分書各乙份在卷可稽，是被告於
    前揭強制戒治執行完畢釋放出所後5 年以內已再犯施用毒品
    被依法追訴處罰如上所述，則揆諸前揭判決意旨，本件檢察
    官起訴被告施用第一、二級毒品，符合上開規定，合先敘明
    。
(二)、按海洛因及甲基安非他命依毒品危害防制條例第2 條第2 項
    第1 、2 款之規定，分別係屬第一、二級毒品，故核被告所
    為，係犯毒品危害防制條例第10條第1 項之施用第一級毒品
    罪及同條例第10條第2 項之施用第二級毒品罪。又被告持有
    海洛因、甲基安非他命分別係供己施用，則其持有之低度行
    為，為施用毒品之高度行為所吸收，均不另論罪。另被告於
    前開時、地之施用毒品行為，係以一施用行為同時觸犯施用
    第一級毒品及施用第二級毒品罪，為想像競合犯，應依刑法
    第55條之規定，以施用第一級毒品罪處斷。至公訴人認被告
    前開施用第一、二級毒品之行為均係犯意各別，行為互殊，
    各應予分論併罰云云，然既經被告於本院訊問時供述：海洛
    因及安非他命混合後加水用注射施用，如此效果會茫一點，
    會比較有精神，我是從98年底就以如此方式施用等語等語（
    詳見本院卷第43頁反面）甚明，復查無其他證據足資認定被
    告前開施用毒品時，係將海洛因及甲基安非他命以不同之方
    式予以分別施用，故應為被告有利之認定，則公訴人認被告
    施用第一、二級毒品之行為均應予分論併罰云云，容有未合
    ，附此敘明。
(三)、爰審酌被告前有多次施用毒品之犯行，已如前述，仍不知悔
    悟，故態復萌，再次施用毒品，無視於毒品對於自身健康之
    戕害及國家對於杜絕毒品犯罪之禁令，惟審酌被告犯後坦承
    犯行，態度尚佳，及施用毒品者均具有相當程度之生理成癮
    性及心理依賴性，戒除不易，且犯罪心態與一般刑事犯罪之
    本質不同，非難性較低等一切情狀，量處如主文所示之刑，
    以資懲儆。
據上論斷，應依刑事訴訟法第273 條之1 第1 項、第299 條第1
項前段，毒品危害防制條例第10條第1 項、第2 項，刑法第11條
前段、第55條，判決如主文。
本案經檢察官黃致中到庭執行職務。
中    華    民    國    99    年    5     月    14    日
                  刑事第十四庭法  官  饒金鳳
以上正本證明與原本無異。
如不服本判決，應於判決送達後10日內，向本院提出上訴書狀，
且上訴書狀應敘述具體理由，而上訴書狀未敘述上訴理由者，應
於上訴期間（即自收受判決書之翌日起算10日）屆滿後20日內補
提理由書。
                              書記官  許雅琪
中    華    民    國    99    年    5     月    14    日
附錄本案論罪科刑之法律條文：
毒品危害防制條例第10條：
施用第一級毒品者，處6 月以上5 年以下有期徒刑。
施用第二級毒品者，處3 年以下有期徒刑。

司法院資訊處製作；財團法人民間司法改革基金會備份。
